【裁判字號】    95,上訴,3621
【裁判日期】    951121
【裁判案由】    違反槍砲彈藥刀械管制條例
【裁判全文】
臺灣高等法院刑事判決
上  訴  人
即  被  告  乙○○
指定辯護人  本院公設辯護人甲○○
上列上訴人因違反槍砲彈藥刀械管制條例案件，不服臺灣臺北地
方法院95年訴字第297號，中華民國95年8月31日第一審判決（起
訴案號：臺灣臺北地方法院檢察署95年偵字第2878號），提起上
訴，本院判決如下：
    主    文
上訴駁回。
    事    實
一、乙○○明知未經許可，不得持有具有殺傷力之槍枝及子彈，
    竟未經許可，於民國（下同）92年10月2日，在臺北市中山
    區○○○路及長春路口，向真實姓名年籍均不詳綽號「小山
    」之成年男子，以新臺幣（下同）30,000元之代價，購買可
    發射子彈而具有殺傷力、如附表所示之改造手槍1支及子彈2
    顆而持有之。嗣因臺北市政府警察局松山分局（下稱松山分
    局）警員胡玉磊收到關於販賣毒品之線報，於94年10月15日
    晚間7時30分許，在臺北市○○區○○路與民生東路口執勤
    埋伏，適乙○○駕駛車牌號碼DI-4909號自用小客車行經該
    處，警員胡玉磊見乙○○行跡可疑，上前盤查，發現乙○○
    車內手排檔附近藏有第二級毒品安非他命0.8公克（乙○○
    違反毒品危害防制條例部分，經臺灣臺北地方法院95年易字
    第46號判決有期徒刑4月確定），乙○○在警員胡玉磊尚未
    發現置於上開自用小客車後座小冰箱內有如附表所示之槍枝
    及子彈前，即主動向有偵查犯罪職權機關之警員告知其持有
    上開槍枝及子彈，主動向警員胡玉磊自首，並報繳其持有之
    全部槍枝及子彈。
二、案經乙○○自首，由臺北市政府警察局松山分局移送臺灣臺
    北地方法院檢察署檢察官偵查起訴。
    理    由
一、上揭事實，業據上訴人即被告乙○○於警詢（見偵查卷第16
    頁至第18頁）及原審審理時自白不諱（見原審卷第16頁反面
    、第25頁、第26頁、第41頁至第45頁）。且扣案之槍彈經送
    內政部警政署刑事警察局以性能檢驗法、試射法鑑驗，鑑驗
    結果為：(一)扣案之槍枝（槍枝管制編號0000000000號）係仿
    FN廠半自動手槍製造之改造手槍，更換土造金屬槍管改造而
    成，機械性能良好，可擊發適用之子彈，認具殺傷力；(二)扣
    案之改造子彈一顆係直徑8.95mm、長度16.66mm金屬彈殼及
    直徑7.88mm金屬彈頭組合而成之土造子彈，經試射後可擊發
    ，認具殺傷力；(三)扣案之改造子彈一顆係直徑8.77mm、長度
    16.98mm金屬彈殼及直徑7.97mm金屬彈頭組合而成之土造子
    彈，經試射後可擊發，認均具殺傷力等情，有該局94年10月
    21日刑鑑字第0940157401號槍彈鑑定書及照片10幀附卷足憑
    （見核退卷第12頁至16頁）。扣案如附表所示之槍枝、子彈
    分別屬槍砲彈藥刀械管制條例第4條第1項第1款具有殺傷力
    可發射子彈之槍枝、同條例第4條第1項第2款所稱之子彈。
    本件事證明確，被告犯行洵堪認定。
二、新舊法適用之比較：
  (一)按行為後法律有變更者，適用行為時之法律，但行為後之法
    律有利於行為人者，適用最有利於行為人之法律，94年2月2
    日修正公布，自95年7月1日起施行之刑法第2條第1項訂有明
    文。此條規定乃與刑法第1條罪刑法定主義契合，而貫徹法
    律禁止溯及既往原則，係規範行為後法律變更所生新舊法律
    比較適用之準據法，是刑法第2條本身雖經修正，但刑法第2
    條既屬適用法律之準據法，本身尚無比較新舊法之問題，應
    一律適用裁判時之現行刑法第2條規定以決定適用之刑罰法
    律。
  (二)被告行為後，刑法第55條業經修正為：「一行為而觸犯數罪
    名者，從一重處斷，但不得科以較輕罪名所定最輕本刑以下
    之刑」，係法理之明文化，對被告而言並無有利或不利之情
    形，自不生新舊法比較之問題。
  (三)被告行為時，刑法第42條第2項前段規定：「易服勞役以銀
    元一元以上銀元三元以下折算一日」，又被告行為時之易服
    勞役折算標準，業據修正前罰金罰緩提高標準條例第2條前
    段規定，就其原定數額提高為100倍折算1日，則被告行為時
    之易服勞役折算標準，應以銀元100元以上300元以下，即新
    臺幣300元以上900元以下折算1日，惟95年7月1日施行之刑
    法第42條第3項前段規定：「易服勞役以新臺幣一仟元、二
    仟元或三仟元折算一日」，比較修正前後之易服勞役折算標
    準，以修正後之規定較有利於被告，應依刑法第2條第1項規
    定，適用修正後即被告行為後之刑法第42條第3項前段規定
    為罰金易服勞役之折算標準。
  (四)綜上所述，本件綜合全部比較結果，認修正後法定罰金刑之
    最低額雖有提高，惟修正後之罰金易服勞役標準較諸修正前
    規定對被告為有利，整體比較適用結果，仍認新法對被告較
    為有利，自應依刑法第2條第1項但書規定，適用有利於被告
    之新法規定。至於從刑之沒收部分，則從屬於主刑，亦一併
    適用修正後刑法第38條規定宣告沒收。
三、核被告乙○○所為，係犯槍砲彈藥刀械管制條例第8條第4項
    之未經許可持有改造手槍罪及同條例第12條第4項之未經許
    可持有子彈罪。又被告以一行為同時持有槍枝、子彈之行為
    ，同時觸犯二罪名，為想像競合犯，應依刑法第55條前段之
    規定，從一重以槍砲彈藥刀械管制條例第8條第4項之未經許
    可持有可發射子彈具有殺傷力槍枝罪處斷。
四、又本案警方係接獲毒品線報至現場埋伏，而查獲被告持有槍
    枝子彈，在查獲被告之前，警方並無關於持有改造手槍及子
    彈之通報線索，此業據證人即當時處理警員胡玉磊於原審審
    理時證述明確（見原審卷第43頁），而被告於警員胡玉磊尚
    未發現其持有槍枝及子彈前，即主動向警方坦承其持有扣案
    如附表所示之槍枝及子彈（見偵字第2878號卷第17頁），亦
    經警員胡玉磊於原審證述明確（見原審卷第43頁），堪認被
    告係在有偵查犯罪職權機關之人員發覺其涉犯本件犯罪前，
    主動向警員自首，並報繳其持有之全部槍枝。按刑法第62條
    規定，對於未發覺之罪自首而受裁判者，減輕其刑。但有特
    別規定者，依其規定（95年7月1日起施行之刑法第62條，將
    減輕其刑改為得減輕其刑）。又槍砲彈藥刀械管制條例第18
    條第1項前段規定，犯本條例之罪自首，並報繳其持有之全
    部槍砲、彈藥、刀械者，減輕或免除其刑。按槍砲彈藥刀械
    管制條例既為刑法之特別法，該條例第18條第1項前段規定
    ，即為刑法第62條但書所示之特別規定，自應優先適用（參
    看最高法院91年度台上字第615號判決）。爰依槍砲彈藥刀
    械管制條例第18條第1項前段規定減輕其刑。
五、原審審酌被告並未實際將槍枝取出使用、對社會尚未造成實
    際損害、及被告犯罪之動機、目的、手段、暨其智識程度、
    犯罪所生之危險、犯罪後坦承、自首犯罪之態度等一切情狀
    ，適用槍砲彈藥刀械管制條例第8條第4項、第12條第4項、
    第18條第1項前段，修正後刑法第11條前段、第2條第1項但
    書、第55條前段、第42條第3項，判決被告有期徒刑1年8月
    ，併科罰金新臺幣50,000元，並諭知罰金如易服勞役，以新
    臺幣1,000元折算1日。另扣案如附表編號1.所載之改造手槍
    一支（槍枝管制編號：0000000000號）屬違禁物，依刑法第
    38 條第1項第1款之規定予以宣告沒收。並敘明附表編號2.
    3.之改造子彈2發，均因鑑定需要而試射擊發已滅失而不存
    在，故不另為沒收之諭知。再以被告所另外持有之子彈3顆
    不成立犯罪，但此與前述論罪部分有裁判上一罪關係，故不
    另為無罪之諭知（詳如後述），核其認事用法，並無不當。
六、被告提起上訴，指原審量刑過重云云。惟量刑屬法院之職權
    ，原審已於理由欄內敘明量刑審酌之一切情狀，且原審量刑
    亦無失之於過重之情形，被告之上訴，核無理由，應予駁回
    。
七、公訴意旨另以：被告乙○○另外於前揭時地持有子彈3顆，
    認被告此部分行為亦涉犯槍砲彈藥刀械管制條例第12條第4
    項之持有子彈罪嫌云云。按犯罪事實應依證據認定之，無證
    據不得認定其犯罪事實；又不能證明被告犯罪者，應諭知被
    告無罪之判決，刑事訴訟法第154條第2項、第301條第1項分
    別定有明文。經查：被告報繳後被查扣之子彈共5顆，業據
    檢察官於偵查時及原審於審理時分別送由內政部警政署刑事
    警察局以性能檢驗法及試射法之方式鑑驗，其中除前述論罪
    之子彈2顆有殺傷力外，其餘3顆改造子彈，經試射後均無法
    擊發，而不具殺傷力等情，此有該局94年10月21日刑鑑字第
    0940157401號槍彈鑑定書及照片6幀、該局95年6月1日刑鑑
    字第0950073092號函附卷足憑（見核退卷第12頁至16頁及原
    審卷第19頁），是此部份（即被訴另外持有子彈3顆），與
    法律構成要件不合，不能證明被告犯罪，本應為無罪之諭知
    ，惟檢察官認此部份與前開論罪科刑之部分，有裁判上之一
    罪關係，爰不另為無罪之諭知，附此敘明。
據上論斷，應依刑事訴訟法第368條，判決如主文。
本案經檢察官張秋雲到庭執行職務。
中    華    民    國    95    年    11    月    21    日
                  刑事第十一庭審判長法  官  張連財
                                    法  官  楊照男
                                    法  官  林明俊
以上正本證明與原本無異。
如不服本判決，應於收受送達後10日內向本院提出上訴書狀，其
未敘述上訴之理由者並得於提起上訴後10日內向本院補提理由書
（均須按他造當事人之人數附繕本）。
                                    書記官  蕭進忠
中    華    民    國    95    年    11    月    27    日
附表：
┌──┬────────┬────┬─────────┐
│編號│  物 品 名 稱   │ 數 量  │扣押物品清單編號  │
├──┼────────┼────┼─────────┤
│ １ │仿FN廠半自動改造│ 壹 枝  │臺北地檢署94年度青│
│    │八厘米手槍（槍枝│        │保管字第942號編號 │
│    │管制編號：      │        │1.                │
│    │0000000000號）  │        │                  │
├──┼────────┼────┼─────────┤
│ ２ │直徑8.95MM、長度│ 壹 顆  │ 同上編號2.       │
│    │16.66mm金屬彈殼 │        │                  │
│    │及直徑7.88MM金屬│        │                  │
│    │彈頭組合而成之改│        │                  │
│    │造子彈          │        │                  │
├──┼────────┼────┼─────────┤
│ ３ │直徑8.77MM、長度│ 壹 顆  │ 同上編號2.       │
│    │16.98MM金屬彈殼 │        │                  │
│    │及直徑7.97MM金屬│        │                  │
│    │彈頭組合而成之改│        │                  │
│    │造子彈          │        │                  │
└──┴────────┴────┴─────────┘
槍砲彈藥刀械管制條例第8條：
未經許可，製造、販賣或運輸鋼筆槍、瓦斯槍、麻醉槍、獵槍、
空氣槍或第四條第一項第一款所定其他可發射金屬或子彈具有殺
傷力之各式槍砲者，處無期徒刑或五年以上有期徒刑，併科新臺
幣一千萬元以下罰金。
未經許可，轉讓、出租或出借前項所列槍枝者，處五年以上有期
徒刑，併科新臺幣一千萬元以下罰金。
意圖供自己或他人犯罪之用，而犯前二項之罪者，處無期徒刑或
七年以上有期徒刑，併科新臺幣一千萬元以下罰金。
未經許可，持有、寄藏或意圖販賣而陳列第一項所列槍枝者，處
三年以上十年以下有期徒刑，併科新臺幣七百萬元以下罰金。
第一項至第三項之未遂犯罰之。
槍砲彈藥刀械管制條例第12條：
未經許可，製造、販賣或運輸子彈者，處一年以上七年以下有期
徒刑，併科新台幣五百萬元以下罰金。
未經許可，轉讓、出租或出借子彈者，處六月以上五年以下有期
徒刑，併科新台幣三百萬元以下罰金。
意圖供自己或他人犯罪之用，而犯前二項之罪者，處三年以上十
年以下有期徒刑，併科新台幣七百萬元以下罰金。
未經許可，持有、寄藏或意圖販賣而陳列子彈者，處五年以下有
期徒刑，併科新台幣三百萬元以下罰金。
第一項至第三項之未遂犯罰之。


司法院資訊處製作；財團法人民間司法改革基金會備份。
